臺灣宜蘭地方法院刑事判決
110年度訴字第436號
公  訴  人  臺灣宜蘭地方檢察署檢察官
被      告  張子恩



上列被告因違反洗錢防制法等案件，經檢察官提起公訴（110年
度偵字第3448、3449、4501、5122、7461號），被告於準備程序
中就被訴事實為有罪之陳述，經本院合議庭裁定由受命法官獨任
依簡式審判程序審理，並判決如下：
    主  文
張子恩幫助犯洗錢防制法第十四條第一項之洗錢罪，處有期徒刑
參月，併科罰金新臺幣貳萬元，罰金如易服勞役，以新臺幣壹仟
元折算壹日。
    事  實
張子恩可預見將金融機構帳戶提供他人使用，他人將可能利用
  所提供之帳戶遂行詐欺取財之犯罪行為，以之作為收受、提領
  詐欺犯罪所得使用，提領後即產生遮斷資金流動軌跡，而藉此
  掩飾犯罪所得之真正去向，竟不違背其本意，基於幫助他人實
  施詐欺取財及洗錢之不確定故意，於民國110年1月9日上午某
  時許，在新北市新莊區租屋處，將其所申辦國泰世華銀行000-
  000000000000號帳戶之提款卡，交付真實姓名年籍不詳、自稱
  「柯千鋒」或「柯生鋒」之人，並告知前開帳戶之提款密碼，
  而容任真實姓名不詳詐欺集團成員得以任意使用前開帳戶供作
  向他人詐欺取財及收受、轉匯、提領犯罪所得使用，藉以對該
  詐欺集團成員提供助力。嗣詐欺集團成員取得張子恩交付之上
  開帳戶資料後，於附表所示時間，以附表所示之詐騙手法，向
  魏宏棋、金仁果、廖正雄、黃語潔、黃文濱等人行騙，致魏宏
  棋、金仁果、廖正雄、黃語潔、黃文濱等人均陷於錯誤，而分
  別於附表所示之匯款時間，匯款如附表所示之金額至被告所交
  付之前開帳戶內，旋由詐欺集團成員轉匯近空，以此方式製造
  上開詐欺犯罪所得之金流斷點，使警方無從追查，而掩飾、隱
  匿上開詐欺犯罪所得之本質、來源及去向。
案經魏宏棋訴由新北市政府警察局三重分局、金仁果訴由臺北
  市政府警察局士林分局、廖正雄訴由臺中市政府警察局太平分
  局、新北市政府警察局中和分局報告臺灣宜蘭地方檢察署檢察
  官及澎湖縣政府警察局馬公分局報由臺灣橋頭地方檢察署呈請
  臺灣高等檢察署檢察長令轉臺灣宜蘭地方檢察署檢察官偵查後
  起訴。
    理  由
按除被告所犯為死刑、無期徒刑、最輕本刑為3 年以上有期徒
  刑之罪或高等法院管轄第一審案件者外，於第一次審判期日前
  之準備程序進行中，被告先就被訴事實為有罪之陳述時，審判
  長得告知被告簡式審判程序之旨，並聽取當事人、代理人、辯
  護人及輔佐人之意見後，裁定進行簡式審判程序，刑事訴訟法
  第273 條之1 第1 項定有明文。經核本件被告張子恩所犯係死
  刑、無期徒刑、最輕本刑為3 年以上有期徒刑以外之罪，其於
  準備程序中就被訴事實為有罪之陳述，經法官告知簡式審判程
  序之旨，並聽取公訴人、被告之意見後，本院爰依首揭規定，
  裁定進行簡式審判程序。是本案之證據調查，依同法第273 條
  之2 規定，不受同法第159 條第1 項、第161 條之2 、第161 
  條之3 、第163 條之1 及第164 條至第170 條規定之限制，合
  先敘明。
認定事實所憑之證據及理由：前揭犯罪事實，業據被告於本院
  準備程序及審理時均坦承不諱，核與證人即告訴人魏宏棋、金
  仁果、廖正雄、被害人黃語潔、黃文濱於警詢中證述之情節大
  致相符，復有附表證據欄所示之證據資料在卷可憑，足認被告
  出於任意性之自白核與事實相符，得作為認定事實之依據。本
  件事證明確，被告犯行洵堪認定，均依法論科。
論罪科刑：
㈠核被告所為，係犯刑法30條第1項前段、洗錢防制法第14條第1
  項之幫助洗錢罪及刑法第30條第1項前段、第339條第1項之幫
  助詐欺取財罪。
㈡被告以一交付金融機構帳戶資料予他人之行為，幫助詐欺集團
  詐騙告訴人魏宏棋、金仁果、廖正雄、被害人黃語潔、黃文濱
  等人，及幫助詐欺集團轉匯前開告訴人及被害人所匯入被告上
  開帳戶之款項以遮斷金流而逃避國家之追訴、處罰，係以一行
  為觸犯數罪名，為想像競合犯，應依刑法第55條之規定，從一
  重論以幫助洗錢罪。
㈢又被告基於幫助之犯意，為上開構成要件以外之行為，為幫助
  犯，爰依刑法第30條第2項之規定，按正犯之刑減輕之。
㈣再被告就本案構成幫助洗錢罪之犯罪事實，業於本院準備程序
  及審理時自白犯罪，依洗錢防制法第16條第2項之規定減輕其
  刑，並依刑法70條規定遞減輕之。
㈤爰審酌被告已預見任意提供個人專屬性極高之金融帳戶資料予
  他人，可能遭詐欺集團成員利用為詐欺等不法犯罪之工具，仍
  率然將上開帳戶之提款卡及密碼交付他人使用，致使上開帳戶
  終被利用為他人犯詐欺取財罪之人頭帳戶，造成被害人受騙而
  受有財產上損失，並使詐欺集團恃以實施詐欺犯罪暨掩飾、隱
  匿其資金來源、流向，使執法人員難以追查該詐欺集團之真實
  身分，造成犯罪偵查困難，幕後犯罪者得以逍遙法外，嚴重危
  害交易秩序與社會治安，間接助長詐欺集團詐騙他人財產犯罪
  ，所為實有不該，且未與告訴人、被害人達成和解，犯罪所生
  損害未經彌補，然其犯後終能坦承犯行，態度尚可，兼衡其於
  本院審理中自陳入監前從事工地臨時工，未婚無子，經濟狀況
  不佳且需援助家裏之經濟等一切情狀，量處如主文所示之刑，
  併諭知罰金易服勞役之折算標準。
不予沒收之說明：
㈠按犯罪所得，屬於犯罪行為人者，沒收之。但有特別規定者，
  依其規定；前項之沒收，於全部或一部不能沒收或不宜執行沒
  收時，追徵其價額，刑法第38條之1 第1 項、第3 項固有明文
  。然因犯罪所得之物，以實際所得者為限，苟無所得或尚未取
  得者，自無從為沒收追繳之諭知(最高法院89年度台上字第343
  4號判決意旨參照)。又幫助犯僅對犯罪構成要件以外之行為為
  加功，且無共同犯罪之意思，自不適用責任共同之原則，對於
  正犯所有供犯罪所用或因犯罪所得之物，勿庸併為沒收之宣告
  (最高法院86年度台上字第6278號、88年度台上字第6234號判
  決意旨參照)。經查，被告並未實際參與本案詐欺取財正犯之
  犯行，檢察官亦未提出證據證明被告確有所得，是尚無證據證
  明被告有因本件幫助詐欺犯行而有何犯罪所得，自無犯罪所得
  應予宣告沒收或追徵之問題，附此敘明。
㈡至洗錢防制法第18條第1項固規定：「犯第14條之罪，其所移轉
  、變更、掩飾、隱匿、收受、取得、持有、使用之財物 或財
  產上利益，沒收之；犯第15條之罪，其所收受、持有、使用之
  財物或財產上利益，亦同。」，惟被告非實際上提款之人，無
  掩飾隱匿詐欺贓款之犯行，非洗錢防制法第14條第 1項之正犯
  ，自無前揭規定之適用，亦附此敘明。
據上論斷，應刑事訴訟法第273 條之1 第1 項、第299條第1項前
段，洗錢防制法第14條第1項、第16條第2項，刑法第11條、第30
條1項前段、第2項、刑法第339條第1項、第55條、第42條第3項
，刑法施行法第1條之1第1項，判決如主文。
本案經檢察官黃正綱提起公訴，檢察官林禹宏到庭執行職務。
中　　華　　民　　國　　111 　年　　1 　　月　　4 　　日
                  刑事第四庭  法  官  陳錦雯
以上正本證明與原本無異。
如不服本判決應於收受送達後二十日內向本院提出上訴書狀，並
應敘述具體理由；其未敘述上訴理由者，應於上訴期間屆滿後二
十日內向本院補提理由書(均須按他造當事人之人數附繕本)「切
勿逕送上級法院」。
                              書記官  陳建宇
中　　華　　民　　國　　111 　年　　1 　　月　　4 　　日
附錄論罪科刑法條：
中華民國刑法第339條
意圖為自己或第三人不法之所有，以詐術使人將本人或第三人之
物交付者，處5年以下有期徒刑、拘役或科或併科50萬元以下罰
金。
以前項方法得財產上不法之利益或使第三人得之者，亦同。
前二項之未遂犯罰之。

洗錢防制法第14條
有第二條各款所列洗錢行為者，處7年以下有期徒刑，併科新臺
幣5百萬元以下罰金。
前項之未遂犯罰之。
前二項情形，不得科以超過其特定犯罪所定最重本刑之刑。

附表
編號 被詐欺人 詐欺時間 詐欺方式 匯款時間 匯款金額(新臺幣) 證據 1 魏宏棋 109年12月21日前某日 在社群軟體臉書上張貼外匯交易平台廣告並附上通訊軟體LINE帳號，於魏宏棋加入該LINE帳號好友後，以LINE向魏宏棋佯稱可代為操作投資外匯云云，致魏宏棋陷於錯誤，而依指示匯款。 110年1月9日17時45分許 2萬元 國泰世華商業銀行帳號000-000000000000號帳戶之開戶資料及交易明細、遭詐騙之手機APP「XM外匯券商交易平台」畫面及匯款紀錄截圖。 2 金仁果 110年1月6日19時許 以通訊軟體LINE向金仁果佯稱可註冊投資網站投資獲利云云，致金仁果陷於錯誤，而依指示申請該網站帳號並匯款。 110年1月9日17時26分許 2萬元 金仁果遭詐騙之LINE對話紀錄畫面及匯款紀錄截圖、國泰世華商業銀行存匯作業管理部110年1月22日國世存匯作業字第1100010177號函所附000-000000000000號帳戶之開戶資料及對帳單。 3 廖正雄 110年1月7日前某日 以通訊軟體LINE向廖正雄佯稱可操作加密貨幣衍生品交易所系統投資獲利云云，致廖正雄陷於錯誤，而依指示註冊登錄該系統並匯款。 110年1月9日12時14分許 3萬元 廖正雄遭詐騙之匯款明細表、遭詐騙之LINE對話紀錄、國泰世華商業銀行存匯作業管理部110年2月1日國世存匯作業字第1100014235號函所附000-000000000000號帳戶之開戶資料及交易明細。     110年1月10日10時46分許 5,000元  4 黃語潔 110年1月7日8時許 以通訊軟體LINE向黃語潔佯稱可下載行動電話應用程式「晨星」投資獲利云云，致黃語潔陷於錯誤，而下載上開應用程式並依指示匯款。 110年1月9日20時14分許 5萬元 國泰世華商業銀行存匯作業管理部110年2月8日國世存匯作業字第1100016031號函所附000-000000000000號帳戶之開戶資料及對帳單、黃語潔遭詐騙之LINE對話紀錄、手機APP「晨星」畫面及匯款紀錄截圖。 5 黃文濱 110年1月8日19時47分許 以通訊軟體LINE向黃文濱佯稱可註冊投資網站投資獲利云云，致黃文濱陷於錯誤，而依指示申請該網站帳號並匯款。 110年1月11日15時許 5,000元 國泰世華商業銀行帳號000-000000000000號帳戶之開戶資料及對帳單、國泰世華商業銀行帳號000-000000000000號帳戶之對帳單、遭詐騙之LINE對話紀錄。